【裁判字號】    91,訴,738
【裁判日期】    920110
【裁判案由】    違反稅捐稽徵法等
【裁判全文】
臺灣臺北地方法院刑事判決                          九十一年度訴字第七三八號
    公  訴  人  臺灣臺北地方法院檢察署檢察官
    被      告  乙○○  男  四.
右列被告因違反稅捐稽徵法等案件，經檢察官提起公訴（九十年度偵字第一四四０三
號），本院判決如左：
    主  文
乙○○公司負責人，為納稅義務人，以不正當方法逃漏稅捐，處有期徒刑月，如易
科罰金，以佰元折算壹日。又行使從事業務之人，明知為不實之事項，而登載於其
業務上作成之文書，足以生損害於公眾及他人，處有期徒刑月，如易科罰金，以
佰元折算壹日。應執行有期徒刑伍月，如易科罰金，以佰元折算壹日。
    事  實
一、乙○○於民國八十一、八十二年間係址設臺北市○○區○○路一段十四號二樓「
    金巧有限公司」（下稱：金巧公司）負責人，為公司法所定之負責人，並為從事
    填報各類所得稅扣繳暨免扣繳憑單業務之人，為逃漏八十一年度營利事業所得稅
    ，竟基於行使業務上登載不實文書之犯意，明知甲○○、丙○○二人於八十一年
    一月至十二月間，並未受僱金巧公司支領薪水，竟於八十二年間向財政部臺北市
    國稅局辦理八十一年度營利事業所得稅結算申報時，委由不知情之記帳業者，於
    其業務上作成之員工八十一年度各類所得扣繳暨免扣繳憑單上，接續虛偽登載甲○○（扣繳憑單上誤載為高清雄）、丙○○向金巧公司各領取新臺幣（下同）十
    五萬六千元之薪資，並將上開不實之薪資金額列為金巧公司之營業費用（薪津支
    出），據以製作金巧公司八十一年度營利事業所得稅結算申報書，再持向財政部
    臺北市國稅局申報而行使之，以此不正當方法逃漏金巧公司八十一年度營利事業
    所得稅一萬四千四百八十五元，足以生損害於財政部臺北市國稅局稅捐稽徵之正
    確性，並使甲○○、丙○○受有繳納該虛列薪資之所得稅捐及滯納金之虞等損害
    。
二、案經甲○○告訴臺灣臺北地方法院檢察署檢察官及臺灣臺北地方法院檢察署檢察
    官自動檢舉偵查起訴。
    理  由
一、訊據被告乙○○否認涉有前揭犯行，辯稱：八十一年有報他們二人之薪資所得，
    八十二年是代客記帳者沒有注意就延續報，伊沒有和記帳業者說，記帳業者也沒
    有注意云云，惟查被告虛報甲○○及甲○○配偶丙○○在金巧公司各領取薪資十
    五萬六千元等情，業經甲○○告訴甚詳，並有被告委由不知情之記帳業者所登載
    八十一年度各類所得扣繳及免扣繳憑單二份在卷可按。被告於八十二年辦理八十
    一年度營利事業所得稅結算申報時，將之虛列為金巧公司八十一年度之營業費用
    ，亦有金巧公司該年度營利事業所得稅結算申報書可憑。其虛列甲○○及甲○○
    配偶丙○○之薪資各費用十五萬六千元，計逃漏營利事業所得稅一萬四千四百八
    十五元，復有財政部臺北市國稅局九十一年十月二十五日財北國稅審三字第０九
    一０二三九三六八號函在卷可稽，參以若非被告提供相關資料，記帳業者將據何
    申報？若謂記帳業者是依據被告前一年度提供之資料，惟公司人事屢有更動，記
    帳業者何有不向被告確認之理？是被告所辯，無足採信，本件事證明確，被告犯
    行堪予認定。
二、按各類所得扣繳暨免扣繳憑單係由扣繳義務人依所得稅法第九十二條規定所製作
    之單據，為業務上製作之文書，而商業會計法第十五所稱之商業會計憑證，計分
    原始憑證及記帳憑證二類，原始憑證計有外來憑證、對外憑證、內部憑證三類，
    記帳憑證有收入憑證、支出憑證及轉帳憑證三類；而各類所得扣繳暨免扣繳憑單
    ，並非上列原始憑證或記帳憑證，非屬商業會計法第十五條所規定之商業會計憑
    證，查被告乙○○係金巧公司之負責人，為公司法第八條所稱之負責人，被告於
    業務上作成之扣繳憑單上，虛列登載甲○○、丙○○所得薪資之不實事項，並持
    向稅捐機關申報稅捐，足以生損害於甲○○、丙○○及稅捐機關稅捐稽徵之正確
    性，核其所為，係犯刑法第二百十六條、第二百十五條之行使業務上登載不實文
    書罪及稅捐稽徵法第四十七條第一款、第四十一條公司負責人以不正當方法逃漏
    稅捐罪。其業務上登載不實文書之低度行為為行使之高度行為所吸收，不另論罪
    ，至公訴人當庭表示認被告之前揭行為未涉犯稅捐稽徵法之犯行，容有誤會。被
    告利用不知情之記帳業者從事上開犯行，為間接正犯。按稅捐稽徵法第四十七條
    第一款規定，係將納稅義務人之公司責任，基於刑事政策之考量，於應處徒刑之
    範圍，轉嫁於公司之負責人，該條款所稱公司負責人係指公司法第八條規定所謂
    公司負責人，且實際參與公司業務執行之人，再因此而受罰之公司負責人，乃屬
    於「代罰」之性質，非逃漏稅捐之納稅義務人，與公司負責人之其他犯罪行為間
    ，無方法結果之牽連關係可言，是被告所犯公司負責人以不正當方法逃漏稅捐及
    行使業務上登載不實文書罪二罪，犯意各別，行為互異，應予分論併罰，公訴人
    認應依牽連犯關係從一重處斷，容有未合。爰審酌被告犯罪動機、目的、手段、
    所生危害及犯罪後態度等一切情狀，分別量處如主文所示之刑，又查被告行為後
    ，刑法第四十一條業已修正，並於九十年一月十日經總統公布，於九十年一月十
    二日生效，茲比較新舊法條文修正之結果，其中修正前刑法第四十一條「犯最重
    本刑為三年以下有期徒刑以下刑之罪，而受六月以下有期徒刑或拘役之宣告，因
    身體、教育、職業或家庭之關係，執行顯有困難，得以一元以上三元以下折算一
    日，易科罰金」之規定，已經修正之新法擴大得易科罰金之範圍，凡「所犯最重
    本刑為五年以下有期徒刑之罪」，符合前開與舊法相同之其他要件下，即得易科
    罰金，是適用新法即對被告原所犯最重本刑為有期徒刑五年以下之罪者，使其有
    易科罰金之適用，是被告違反稅捐稽徵法部分，上開法律變更對被告而言，自較
    有利，故依刑法第二條第一項前段之規定，予以適用，而就業務登載不實部分，
    應適用裁判時之法律，即均適用裁判時之新修正刑法第四十一條第一項之規定，
    是就所宣告之刑各諭知易科罰金之折算標準，及定其應執行之刑，
據上論斷，應依刑事訴訟法第二百九十九條第一項前段、稅捐稽徵法第四十七條第一
款、第四十一條，刑法第十一條前段、第二條第一項、第二百十六條、第二百十五條
、第四十一條第一項前段、第五十一條第五款，罰金罰鍰提高標準條例第一條前段、
第二條，判決如主文。
本案經檢察官陳錫柱到庭執行職務
中        華        民          國    九十二    年    一    月  十    日
                                      臺灣臺北地方法院刑事第四庭
                                          法  官  陳  嘉  琪
右正本證明與原本無異。
如不服本判決，應於判決送達後十日內，向本院提出上訴狀。
                                          書記官  林  素  霜
中        華        民          國    九十二    年    一    月   十四   日
附錄法條:
中華民國刑法第二百一十六條
 (行使偽造變造或登載不實之文書罪)
行使第二百十條至第二百十五條之文書者，依偽造、變造文書或登載不實事項或使登
載不實事項之規定處斷。
中華民國刑法第二百一十五條
 (業務上文書登載不實罪)
從事業務之人，明知為不實之事項，而登載於其業務上作成之文書，足以生損害於公
眾或他人者，處三年以下有期徒刑、拘役或五百元以下罰金。
稅捐稽徵法第四十一條
 (逃漏稅捐之處罰)
納稅義務人以詐術或其他不正當方法逃漏稅捐者，處五年以下有期徒刑、拘役或科或
併科新台幣六萬元以下罰金。
稅捐稽徵法第四十七條
 (法人或非法人團體負責人之刑責)
本法關於納稅義務人、扣繳義務人及代徵人應處徒刑之規定，於左列之人適用之：
一  公司法規定之公司負責人。
二  民法或其他法律規定對外代表法人之董事或理事。
三  商業登記法規定之商業負責人。
四  其他非法人團體之代表人或管理人。


司法院資訊處製作；財團法人民間司法改革基金會備份。
